臺灣高等法院臺中分院民事判決
111年度上易字第170號
上訴人即附  
帶被上訴人  甲○○  
訴訟代理人  王啓任律師
            洪佩雲律師
被上訴人即  
附帶上訴人  乙○○  
訴訟代理人  黃邦哲律師 
上列當事人間請求損害賠償事件，上訴人對於中華民國110年12
月22日臺灣臺中地方法院110年度訴字第2525號第一審判決提起
上訴，被上訴人提起附帶上訴，本院於111年6月22日言詞辯論終
結，判決如下：
    主      文
上訴及附帶上訴均駁回。
第二審訴訟費用關於上訴部分，由上訴人負擔；關於附帶上訴部
分，由被上訴人負擔。
    事      實
壹、被上訴人即附帶上訴人乙○○主張：伊於民國110年8月間在家
    接獲原法院110年度中簡字第2770號，即對造配偶李○○對伊
    配偶陳○○所提損害賠償事件（下稱民事另案）之起訴狀及調
    解通知，始知其自108年8月間起與陳○○交往，兩人平日除以
    LINE互傳曖昧訊息外，並私下幽會，而多次發生性行為；依
    其所提錄音譯文可知其確悉陳○○為有配偶之人，且伊自106
    年4月1日起即與其比鄰而居，當知伊家庭成員。是其既知陳
    ○○為伊配偶仍與之發生不倫，已破壞伊家庭之完整而侵害伊
    之配偶權，伊為此罹患環境適應障礙憂鬱症、失眠症及焦慮
    症而影響工作受害，且本件乃針對其所為部分求償，並未拋
    棄對陳○○請求之權利，無扣除陳○○分擔部分可言。爰依侵權
    行為損害賠償之法律關係，請求其賠償精神慰撫金新臺幣（
    下同）60萬元，及自起訴狀繕本送達翌日起至清償日止，按
    年息5%計算之利息等語。
貳、上訴人即附帶上訴被上訴人甲○○則以：伊係108年7月底結識
    陳○○，而於同年8月8日、8月中旬及9月14日，先後在車上或
    陳○○住處與之性交。陳○○當時表示其喪偶，現與乙○○同居，
    兩造雖為鄰居，但伊不可能知其家庭狀況，其所稱精神疾病
    難認與本件相關，況法無配偶權之明文。縱認伊應負賠償責
    任，原判決所定數額亦有過高，請予酌減，並扣除陳○○所負
    部分等詞，資為抗辯。
參、原審法院審理後，斟酌兩造之主張及攻擊防禦方法，認乙○○
    請求有據，判命甲○○給付其30萬元及自110年10月6日起至清
    償日止，按年息5%計算之利息，並依職權及聲請，分別為附
    條件准、免假執行之宣告，而為乙○○一部勝訴、一部敗訴之
    判決。甲○○上訴聲明：原判決不利於伊部分廢棄；上開廢棄
    部分，乙○○一審之訴駁回。乙○○答辯聲明：上訴駁回。另乙
    ○○附帶上訴聲明：原判決不利於伊部分廢棄；甲○○應再給付
    伊30萬元及同上計算之利息。甲○○就附帶上訴答辯聲明：附
    帶上訴駁回。　　
肆、本院之判斷：
一、下列事項為兩造所不爭執，堪信為真實：
（一）乙○○與陳○○為夫妻關係，婚姻關係現仍存續中（本院卷11
      4頁）。
（二）甲○○提出之錄音、譯文、上證1至3形式上為真正（原審卷
      63頁、本院卷183頁）。
（三）兩造各自陳報之學經歷資料、本院調取之稅務電子閘門財
      產所得調件明細表為真正（本院卷184頁）。
（四）民事另案判決駁回李○○之訴，李○○提起上訴，現由臺中地
      院111年度簡上字第117號審理中。
二、乙○○指甲○○與伊配偶發生不倫，毀伊婚姻，侵伊配偶權，致
    伊精神受創，爰請求其賠償等語。甲○○則以係其配偶隱瞞有
    婚之身，且法未有配偶權之明文，其請求亦有過高，並應扣
    除其配偶分擔部分等詞置辯。是本件兩造之所爭，主要在於
    乙○○主張甲○○所為破壞其婚姻、侵害其配偶權，致其受損，
    是否有據？其請求甲○○賠償精神慰撫金60萬元本息，有無理
    由？原判決所命賠償金額是否過高而有酌減之餘？應否再扣
    除陳○○分擔部分之必要？　　　　　
三、按當事人主張有利於己之事實，就其事實有舉證之責任，民
    事訴訟法第277條前段定有明文；於依民法第184條第1項前
    段規定請求時，因侵權行為之成立，須行為人因故意過失不
    法侵害他人權利，亦即行為人須具備歸責性、違法性，並不
    法行為與損害間有因果關係，始能成立，主張侵權行為損害
    賠償請求權之人，對於侵權行為之成立要件應負舉證責任（
    最高法院100年度台上字第328號、100年度台上字第1189號
    判決意旨參照）。　　
四、查乙○○就所主張甲○○以前述方式破壞其婚姻之圓滿、侵其基
    於配偶關係之身分法益等情，要已提出甲○○配偶李○○對陳○○
    之起訴狀影本（原審卷19至25頁）等件為證，甲○○亦自認其
    與陳○○比鄰而居，因生活上之互動而相識，進而於108年8月
    8日、中旬及9月14日，先後3次在車上或陳○○住處與之性交
    （原審卷49、50頁）等情，此舉顯已逾社會正常男女社交往
    來所應保持之尺度，堪認對婚姻關係相對人之情感、信任所
    造成的幻滅乃至對社會評價之擔憂，整體所產生之精神受創
    程度而言，情節不可謂不重大。足見乙○○之主張已非無稽。
五、雖甲○○就此辯以其當時係受陳○○隱瞞，在不知其已婚之情況
    下與之交往云云，並先後在原審及本院提出其與陳○○交往期
    間之錄音譯文（原審卷53至59頁），及LINE通訊對話頁面拍
    翻照片（本院卷161頁）等件圖以證明其無知。然依甲○○所
    提與陳○○兩人間於108年8月2日對話之錄音譯文所示，陳○○
    當時即已向其坦陳「在釣蝦場喝酒的也知道要怕，跟『我先
    生』去我才敢，如果自己一個人，『我先生』不在的時候，都
    會撞門，我會怕....」，以其前婚並非因喪偶致解消（同卷
    113、114頁）而論，自無甲○○所辯「不在」另寓有「已歿」
    之意可言；又觀於次日兩人之LINE通訊對話中，陳○○復再明
    確言及「我昨天講這樣你就嚇到了，『我老公』一個月給我60
    ,000多，我不可能沒有那麼，只是我內心有一些事你不知道
    ....」，亦可見其業已向甲○○表明其有夫身分之跡歷歷；況
    兩造自106年4月間乙○○全家搬至現住所起，已緊鄰而居逾2
    年，為時菲短，衡情，對彼此基本家庭成員等狀況顯難推稱
    毫無所知。甲○○此部分否認其責之詞，難謂未背於事理，不
    足為採。
六、次按婚姻制度現仍為我國民法法制之一環，而對婚姻制度存
    在之肯定與維護，至今猶係一般普世基本價值體系之一部，
    差別僅在於保障之方式與程度，有無以國家刑罰權介入之必
    要，此不因司法院大法官會議釋字第791號解釋已將刑法通
    姦罪規定宣告違憲而有不同，對於期待婚姻制度下共同生活
    之圓滿、以從中獲得安全感無辜遭人瓦解、幸福生活之滿足
    為之幻滅者，現僅有之回歸私人間社會生活法制循求保護，
    以填補其所受損害之基本權，應不容剝奪，況侵人身外財物
    、損人外在身體健康，尚且在法所保護之內，後者甚可為非
    財產上損害賠償之請求，則毀人情感上之安全感與對幸福人
    生之期待，致對其內在心靈與精神所造成之傷害，豈不更屬
    嚴重，自更具受法之保障之正當性，庶符現今社會一般人之
    法感與認知。而婚姻或配偶關係，性質上係屬身分法益之一
    種，應屬民法第184條第1項與第195條第3項所保護之權利。
    甲○○指其不在保障之列，尚有誤會，亦無可採。
七、又查本件乃乙○○對甲○○一人所提起，原審自僅係對其個人本
    件所為所應負賠償責任為審判，而未及於共同侵權人陳○○之
    責任部分，尚非對整體共同侵權事實評價其全部之損害額，
    要無將所命賠償數額扣除陳○○所應負擔部分可言。且原審已
    依本件情節、侵害程度，併參兩造所各自陳報之學、經歷與
    所調雙方之財產所得歸戶資料，經綜合考量，酌定如原判決
    所命賠償數額，未見有何不法或欠當；復查乙○○乃自其得知
    本件事實後，始有前去精神科或身心科看診之紀錄，業經本
    院調取其健保就醫紀錄查明，考以面對第三者 與枕邊人肉
    體交流之難堪，對社會一般人而言，均不能謂非係對其情感
    、心靈與精神上難以承受之重創，遑論尚須面對自我評價上
    之懷疑，與面臨來自社會異樣眼光之壓力，是在受創後，身
    心與精神上為此失衡，應屬常見，難認未與本件相關，且已
    在原審就本件情節、侵害程度審酌之內，不能空指為無關或
    未經審酌，上訴及附帶上訴各指原審之酌定有未周，分別請
    求予以酌減或再給付，均非有理。
八、綜上所述，本件原審就上開應准許部分，為甲○○敗訴之判決
    ，並依職權或聲請，為供擔保得、免假執行之諭知；併就不
    應准許部分，駁回乙○○之請求及假執行之聲請，與法均無不
    合。兩造各自之上訴或附帶上訴，皆無理由，均予駁回。
九、本件事證已臻明確，兩造其餘之攻擊或防禦方法及所用之證
    據，經本院斟酌後，認為均不足以影響本判決之結果，爰不
    逐一論列，附此敘明。
十、據上論結，本件上訴及附帶上訴，均為無理由，爰判決如主
    文。
中　　華　　民　　國　　111 　年　　6 　　月　　29　　日
                  民事第三庭    審判長法　官  黃玉清
　　　　　　　　　　　　　　          法　官  涂秀玲
　　　　　　　　　　　　　　　        法　官  葛永輝
正本係照原本作成。       
不得上訴。       
                                      書記官  黃湘玲
　　　　　　　　　　　　　　　　　　　                  
中　　華　　民　　國　　111 　年　　6 　　月　　29　　日